臺灣高等法院臺南分院刑事判決　　　　　　九十一年度上易字第一二七號　　Ｃ
　　　上　訴　人　臺灣嘉義地方法院檢察署檢察官
　　　被　　　告　甲　○　○
右上訴人因被告詐欺案件，不服臺灣嘉義地方法院九十一年度易字第四九號中華民國
九十一年八月七日第一審判決（起訴案號：臺灣嘉義地方法院檢察署九十年度偵字第
七九九四號），提起上訴，本院判決如左：
      主      文
原判決撤銷。
甲○○意圖為自己不法之所有，以詐術使人將本人之物交付，處有期徒刑拾月。
      事      實
一、甲○○係設於嘉義縣大林鎮明華里湖底五十六號之勤登利股份有限公司（下稱勤
    登利公司）負責人，明知勤登利公司於民國九十年三月間已無清償能力，竟意圖
    為自己不法之所有，佯稱銷貨後即付現金貨款，要求顯明玻璃企業股份有限公司
    （下稱顯明公司）依雙方於九十年二月十五日簽立之契約交付貨物，致顯明公司
    陷於錯誤，於九十年三月二十八日起至五月十四日止陸續交付價值新台幣（下同
    ）八百萬零九千五百零五元之貨物。甲○○取得該貨後，即以銷售之貨款，清償
    地下錢莊之債務，而改於九十年五月間簽發五紙發票日為九十年七月三十一日、
    於九十年六月簽發四紙發票日為九十年八月三十一日之支票給付。嗣即於九十年
    七月二十六日寄出債權人會議開會通知，表示已無法償還，顯明公司始知受騙，
    而甲○○所交付之支票亦均未獲兌現。
二、案經顯明公司代表人乙○○訴由臺灣嘉義地方法院檢察署檢察官偵查起訴。
      理      由
一、訊據被告甲○○固坦承向告訴人顯明公司訂購貨物銷售，嗣後未給付與告訴人貨
    款等情，惟矢口否認有詐欺之犯行，辯稱：不是故意要詐騙告訴人，係因經濟不
    景氣所致，且伊於九十年三月間曾向銀行申請二千萬元之貸款，可支付告訴人之
    貨款，但因銀行總行不通過貸款案，始無法支付云云。
二、經查：
（一）勤登利公司與告訴人於九十年二月十五日曾簽訂契約書，約定於每月八日送帳
      單後，勤登利應以當月即期支票付款，告訴人於九十年三月至五月間，共交付
      八百萬九千五百零五元之貨物予勤登利公司，詎被告並未依約付款，竟於九十
      年五月間簽發發票日為九十年七月三十一日到期之支票五張，另於九十年六月
      簽發發票日為九十年八月三十一日之支票四張給付貨款，惟均不獲兌現等事實
      ，為被告坦承在卷，且有報價單、契約書影本各一張、出貨明細表一份、支票
      暨退票理由單影本五張、支票影本四張在卷可稽（見九十年度發查字第八八九
      號偵查卷第七頁至第二十一頁），堪認屬實。
（二）又被告於九十年三月間曾向地下錢莊借款約一千萬元，並以現金存款方式存入
      勤登利公司之甲存號等情，業經被告於原審審理中供陳在卷（見原審卷第四六
      至第四八頁），且經被告之妻陳美朱於偵查中陳明被告係於九十年三月向地下
      錢莊借錢，並以信用狀之押匯款，清償地下錢莊之借款等語甚詳（見上開發查
      卷第五十一頁）。而經原審調取勤登利公司九十年間之甲存存款資料，勤登利
      公司在九十年三月、四月間在彰化商業銀行東嘉義分行之甲存帳戶確有多筆大
      額之現金存款，此有彰化商業銀行東嘉義分行九十一年三月七日彰東嘉字第四
      一七號函所附甲存帳戶交易明細表附卷為憑（見原審卷第五四頁至第六一頁）
      ；另勤登利公司在萬通商業銀行嘉義分行之支存戶在九十年四月間有二百六十
      四萬五千元之現金存入，亦有萬通商業銀行嘉義分行九十一年三月八日萬通嘉
      義字第０三二函附卷可參（見原審卷第六二頁至第七一頁），被告自白其於九
      十年三、四月間曾向地下錢莊借款近千萬元，核與事實相符，應堪採信。是依
      常情，向地下錢莊借款，應支付高額利息，倘非資力陷於困境，告貸無門，當
      不會輕易向地下錢莊借款，則被告竟於九十年三、四月間向地下錢莊借款高達
      上千萬元，足認其於九十年三月間已知勤登利公司並無清償能力。
（三）再勤登利公司與告訴人公司往來三、四年，每次交易金額約僅二、三十萬元之
      事實，業經被告供述在卷（見原審卷第一二０頁），則該公司突然違反交易常
      態，向告訴人訂購鉅額貨物，已違常情；而被告明知勤登利公司已無清償能力
      ，無法依契約約定之方式付貨款予告訴人，竟又隱瞞此事，要求告訴人依約交
      付價值多達八百多萬元之貨物，且其向地下錢莊所借得之款項，及出售貨物所
      得，則均未給付告訴人，所簽發之支票亦均未能兌現，被告顯無付款之意甚明
      。
（四）至被告雖辯稱其於九十年三月間曾向彰化商業銀行申請二千萬元之貸款，可資
      支付告訴人之貨款云云。然查，勤登利公司於九十年一月至七月間，曾陸續向
      彰化商業銀行申請短期放款共計一千六百三十萬元，並未申請二千萬元之貨款
      等情，有彰化商業銀行東嘉義分行九十一年三月七日彰東嘉字第四一七號函（
      見原審卷第五四頁至第六一頁）、九十一年五月十七日彰東嘉字第八一０號函
      （見原審卷第一二六頁）在卷可稽，並經該銀行襄理即證人陳宗榮於原審審理
      時到庭證述屬實（見原審卷第一五五頁至第一五九頁），被告所辯，自不足採
      。
（五）綜上所述，被告利用與告訴人曾為小額交易之信用，與告訴人簽訂鉅額買賣契
      約，並明知其所負責之勤登利公司已無清償能力，仍要求告訴人交付貨物，致
      告訴人陷於錯誤，而交付貨物。其後，勤登利公司雖向銀行貸款及地下錢莊借
      款，並有銷售貨物之貨款，然迄今仍未支付貨款，足認被告自始即有不支付貨
      款而有不法所有之意圖，本件事證明確，被告犯行均堪以認定。
三、核被告所為係犯刑法第三百三十九條第一項之詐欺取財罪。原審予以論罪科刑，
    並諭知緩刑，固非無見，惟查：緩刑之宣告為法院刑罰權之運用，旨在獎勵自新
    ，雖祇須合於刑法第七十四條所定之條件，法院本有自由裁量之職權，而為緩刑
    之宣告，然法院宣告時亦應斟酌被告經此教訓後，是否會知所警惕，而無再犯之
    虞，且所宣告之刑是否以暫不執行為適當而為斷。而本件被告詐得財物高達八百
    萬零九千五百零五元，告訴人損失非輕，犯後又飾詞狡辯否認犯行，惡性非輕，
    且和解後實際上並未賠償告訴人分文，又於本審審理時一再辯稱：伊沒有騙告訴
    人云云，足認被告尚無「犯後知所警惕而無再犯之虞」之情形，若率為緩刑之宣
    告，實難達教化之作用，因而原審對被告諭知緩刑，顯有不當，且原判決諭知有
    期徒刑四月，並定易科罰金折算標準，量刑失之過輕，檢察官上訴意旨執此指摘
    原判決量刑過輕及本件不宜宣告緩刑等語，為有理由，自應由本院將原判決撤銷
    改判。爰審酌被告犯罪之動機、目的、手段、其品性及智識程度、犯罪所生之危
    害嚴重及被告雖於原審審理時已與告訴人達成和解然迄今仍未履行等一切情狀，
    量處如主文第二項所示之刑，以資儆懲。
據上論結，應依刑事訴訟法第三百六十九條第一項前段、第三百六十四條、第二百九
十九條第一項前段，刑法第三百三十九條第一項、罰金罰鍰提高標準條例第一條前段
，判決如主文。
本案經檢察官許仲瑩到庭執行職務。
中    華    民    國      九十一      年      十二      月    十一      日
                                  臺灣高等法院臺南分院刑事第四庭
                                      審判長法官  陳    義    仲
                                            法官  宋    明    蒼
                    法官  楊    子    莊
右正本證明與原本無異。
不得上訴。
                                      法院書記官  王    全    龍
中    華    民    國      九十一      年      十二      月    十六      日
附錄法條：
意圖為自己或第三人不法之所有，以詐術使人將本人或第三人之物交付者，處五年以
下有期徒刑、拘役或科或併科一千元以下罰金。
